臺灣花蓮地方法院刑事判決
111年度金訴字第44號
公  訴  人  臺灣花蓮地方檢察署檢察官
被      告  蘇韋柏



上列被告因洗錢防制法等案件，經檢察官提起公訴（111年度偵
緝字第261號），被告於本院準備程序中就被訴之事實為有罪之
陳述，經本院合議庭裁定改由受命法官獨任簡式審判程序，判決
如下：
    主  文
蘇韋柏共同犯洗錢防制法第十四條第一項之洗錢罪，處有期徒刑
貳月，併科罰金新臺幣貳仟元，罰金如易服勞役，以新臺幣壹仟
元折算壹日。未扣案現金新臺幣壹仟元沒收，並於全部或一部不
能或不宜執行沒收時，追徵其價額。
    事  實
一、蘇韋柏意圖為自己不法之所有，基於詐欺取財及洗錢之犯意
    聯絡，於民國109年12月20日之前某時，將其所申請之國泰
    世華商業銀行帳號000-000000000000號帳戶(下稱國泰世華
    銀行帳戶)之帳戶資料，交付真實姓名年籍不詳之詐騙集團
    成員。該詐騙集團成員取得上開國泰世華銀行帳戶後，即意
    圖為自己或第三人不法所有，基於詐欺取財及洗錢之犯意聯
    絡，於109年12月間某日，透過網際網路及LINE暱稱「we」
    ，對張景泓佯稱欲以新臺幣(下同)2000元出售線上遊戲「豪
    神娛樂城」遊戲幣400萬元云云，使張景泓陷於錯誤，於109
    年12月20日10時19分，匯款2000元至蘇韋柏國泰世華銀行帳
    戶內，蘇韋柏隨即將其中1000元匯出至他人郵局帳戶(帳號0
    00-0000000000000000)內、將500元匯至自己台新商業銀行
    帳戶(帳號000-00000000000000，下稱台新銀行帳戶)內。嗣
    因張景泓未收到購買之遊戲幣，方知受騙，報警處理而查知
    上情。
二、案經張景泓訴由花蓮縣警察局鳳林分局報告臺灣花蓮地方檢
    察署檢察官偵查起訴。
    理  由
壹、程序部分
　　被告蘇韋柏所犯者為死刑、無期徒刑、最輕本刑為3年以上
    有期徒刑以外之罪，其於準備程序進行中皆就被訴事實為有
    罪之陳述，經告知其簡式審判程序之旨，並聽取檢察官、被
    告之意見後，本院合議庭依刑事訴訟法第273條之1第1項之
    規定，裁定由受命法官獨任進行簡式審判程序。又依刑事訴
    訟法第273條之2、同法第159條第2項之規定，簡式審判程序
    不適用傳聞法則有關限制證據能力之相關規定，合先敘明。
貳、實體部分
一、認定事實所憑之證據及理由
　　上揭犯罪事實，業據被告於本院準備程序、審理中坦承不諱
    (本院卷第60頁、第71頁)，核與告訴人張景泓於警詢中證述
    相符(警卷第15至17頁)，並有被告國泰世華銀行帳戶開戶基
    本資料、歷史交易明細表、台新銀行帳戶開戶資料(警卷第4
    7至57頁，本院卷第47至50頁)，告訴人提供之郵局存摺影本
    、與詐騙集團成員LINE訊息紀錄截圖、內政部警政署反詐騙
    諮詢專線紀錄表、金門縣警察局金湖分局金沙分駐所受理詐
    騙帳戶通報警示簡便格式表、受理刑事案件報案三聯單、刑
    案呈報單、受理各類案件紀錄表、金融機構聯防機制通報單
    (警卷第19至35頁、第39至44頁)在卷可參，足認被告之任意
    性自白與事實相符。
二、論罪科刑
（一）按共同正犯之成立，祇須具有犯意之聯絡與行為之分擔，
      既不問犯罪動機起於何人，亦不必每一階段犯行，均經參
      與；又意思之聯絡，並不限於事前有所謀議，即僅於行為
      當時有共同犯意之聯絡者，亦屬之，且其表示之方法，亦
      不以明示通謀為必要，即相互間有默示之合致，亦無不可
      （最高法院34年上字第862號、73年台上字第2364號判決
      意旨參照）。而共同正犯之意思聯絡，不以彼此間犯罪故
      意之態樣相同為必要；又共同正犯，係共同實行犯罪行為
      之人，在合同意思範圍內，各自分擔犯罪行為之一部，相
      互利用他人之行為，以達其犯罪之目的，其成立不以全體
      均參與實行犯罪構成要件之行為為必要；而共同正犯間，
      非僅就其自己實行之行為負其責任，並在犯意聯絡之範圍
      內，對於其他共同正犯所實行之行為，亦應共同負責（最
      高法院98年度台上字第5286號、90年度台上字第3205號判
      決、103年度台上字第2320號判決意旨參照）。被告將其
      申辦之國泰世華銀行帳戶提供予本案詐欺集團之成員使用
      ，供本案詐欺集團成員用以使告訴人匯入遭詐騙款項，並
      依據指示匯款予詐騙集團指定之人，任由詐欺取財結果之
      發生，被告雖非認識或確知詐騙集團等人參與分工之細節
      ，然既得預見其所參與者為取得被害人財物之全部犯罪計
      畫之一部分行為，相互利用其一部行為，而共同達成不法
      所有之犯罪目的，則被告自應就其所參與並有犯意聯絡之
      犯罪事實同負全責，當無疑異。
（二）核被告所為，係犯刑法第339條第1項之詐欺取財罪、洗錢
      防制法第14條第1項之一般洗錢罪。又本件被告雖可預見
      該名詐欺集團成員持其提供之上開金融帳戶，做為對外詐
      騙匯入詐騙款項之用，仍難認其對使用上開金融帳戶之詐
      欺集團成員犯罪之人數亦有所預見，自無以刑法第339條
      之4第1項第2款三人以上共同犯詐欺取財罪相繩之餘地。
（三）被告與詐騙集團不詳成員間，就本案犯行具犯意聯絡及行
      為分擔，應依刑法第28條之規定，論以共同正犯。
（四）被告以一行為同時觸犯上開2罪名，為想像競合犯，應依
      刑法第55條前段規定，從一重以一般洗錢罪論處。
（五）按洗錢防制法第16條第2項規定，犯前二條之罪，在偵查
      或審判中自白者，減輕其刑。查被告雖於偵訊中否認犯行
      ，然於本院準備、審理程序時，就其所犯一般洗錢罪犯行
      坦承不諱，爰依洗錢防制法第16條第2項規定，減輕其刑
      。
（六）爰審酌被告提供金融帳戶供詐欺集團使用，並依詐騙集團
      指示將被害人匯入之款項轉匯，造成本案被害人之損害金
      額，使詐欺集團更加猖獗氾濫，對於社會治安之危害程度
      非輕；被告犯後坦承犯行，態度尚可，且本案告訴人受害
      金額僅2000元，損失非鉅；復審酌被告自述高職肄業，智
      識程度普通，目前從事工地搬鋼筋之工作，月薪約4萬元
      ，無須扶養親屬之生活狀況(本院卷第71頁)等一切情狀，
      量處如主文所示之刑，並就罰金部分諭知易服勞役之折算
      標準，以示懲儆。
三、沒收：
　　按共同正犯犯罪所得之沒收、追徵，應就各人所分得之數為
    之。所謂各人「所分得」之數，係指各人「對犯罪所得有事
    實上之處分權限」而言。因此，若共同正犯各成員內部間，
    對於犯罪所得分配明確時，應依各人實際所得宣告沒收（最
    高法院107年度台上字第2989號判決要旨參照）。依據被告
    國泰世華銀行帳戶交易明細及台新銀行帳戶開戶資料(警卷
    第47至57頁，本院卷第47至50頁)可知，被告於告訴人匯款
    後轉匯500元至自己台新銀行帳戶，另留存500元在自己國泰
    世華銀行帳戶，可見該由被告支配掌控之1000元係被告本案
    所得，應依刑法第38條之1第1項、第3項規定宣告沒收，並
    於全部或一部不能或不宜執行沒收時，追徵其價額。
據上論斷，應依刑事訴訟法第273條之1第1項、第299條第1項前
段，洗錢防制法第14條第1項、第16條第2項，刑法第11條前段、
第28條、第339條第1項、第55條、第42條第3項前段、第38條之1
第1項、第3項，刑法施行法第1條之1第1項，判決如主文。
本案經檢察官張立中提起公訴，檢察官林于湄到庭執行職務。
中　　華　　民　　國　　111 　年　　9 　　月　　14　　日
                  刑事第四庭    法  官  高郁茹
以上正本證明與原本無異。
如不服本判決應於收受送達後20日內向本院提出上訴書狀，並應
敘述具體理由。其未敘述上訴理由者，應於上訴期間屆滿後20日
內向本院補提理由書(均須按他造當事人之人數附繕本)「切勿逕
送上級法院」。告訴人或被害人如對於本判決不服者，應具備理
由請求檢察官上訴，其上訴期間之計算係以檢察官收受判決正本
之日期為準。
中　　華　　民　　國　　111 　年　　9 　　月　　15　　日

                                書記官  林怡玉
附錄本案論罪科刑法條
中華民國刑法第339條
（普通詐欺罪）
意圖為自己或第三人不法之所有，以詐術使人將本人或第三人之
物交付者，處5年以下有期徒刑、拘役或科或併科50萬元以下罰
金。
以前項方法得財產上不法之利益或使第三人得之者，亦同。
前二項之未遂犯罰之。
洗錢防制法第2條
本法所稱洗錢，指下列行為：
一、意圖掩飾或隱匿特定犯罪所得來源，或使他人逃避刑事追訴
    ，而移轉或變更特定犯罪所得。
二、掩飾或隱匿特定犯罪所得之本質、來源、去向、所在、所有
    權、處分權或其他權益者。
三、收受、持有或使用他人之特定犯罪所得。
洗錢防制法第14條
有第二條各款所列洗錢行為者，處7年以下有期徒刑，併科新臺
幣5百萬元以下罰金。
前項之未遂犯罰之。
前二項情形，不得科以超過其特定犯罪所定最重本刑之刑。